臺灣新竹地方法院民事判決　　　　　　　93年度簡上字第89號
上　訴　人　甲○○
　　　　　　　　　　　　九二巷六０號
被 上訴 人　乙○○
上列當事人間請求給付票款事件，上訴人對於中華民國93年9月
17日本院新竹簡易庭93年度竹簡字第343號第一審判決提起上訴
，本院於94年7月20日言詞辯論終結，判決如下：
    主      文
上訴駁回。
第二審訴訟費用由上訴人負擔。
    事      實
壹、上訴人方面：
一、聲明：
（一）原判決廢棄。
（二）上廢棄部分，被上訴人應給付上訴人新台幣（下同）350,
      000元及自民國（下同）93年1月27日起至清償日止，按年
      息百分之6計算之利息。
（三）第一、二審訴訟費用由被上訴人負擔。
二、陳述：除與原判決記載相同者，茲引用之外，補稱：
（一）原審有調閱被上訴人親簽之郵局儲金人紀要、新竹國際商
      業銀行印鑑卡、印鑑證明登記申請書等資料，足見被上訴
      人在郵局、新竹國際商業銀行有存款，惟上開文件書寫時
      一般人必求端正，而存款單則不同，較係平常筆跡，故請
      求調閱被上訴人在郵局之92年度儲金存款單及新竹國際商
      業銀行92年度存款單後送鑑定。原審所憑之資料並非被上
      訴人平日筆跡且係憑目測，難以甘服。
（二）又證人葉月蓮於原審到庭證稱：「丁瑞欽有說（乙○○）
      是他的朋友」等語，可見被上訴人非無背書可能。
三、證據：除援用第一審所提證據外，補提空白郵政存簿儲金存
    款單一紙為證，並聲請傳訊證人丁瑞欽。
貳、被上訴人方面：
一、聲明：求為判決駁回上訴。
二、陳述：除與原判決記載相同者，茲引用之外，補稱：
    支票非伊背書，伊與上訴人互不認識，伊平日沒有書寫日記
    及記帳習慣，也沒有義務提供筆跡資料等語。
    理      由
一、本件上訴人起訴主張其執有付款人中央信託局台中分局，支
    票號碼CA0000000，發票日93年1月26日，由訴外人伯欣威有
    限公司簽發，被上訴人及訴外人葉月蓮背書之面額350,000
    元之支票乙紙（以下稱系爭支票），詎屆期提示竟因存款不
    足而退票，為此，依票據之法律關係請求被上訴人給付上開
    支票款及自93年1月27日提示日起至清償日止，按年息百分
    之六計算之利息等語。
二、被上訴人則以：伊未在系爭支票上背書，且與上訴人互不認
    識，伊不知葉月蓮為何人，亦與發票人無任何關係等語，資
    為抗辯。
三、按當事人主張有利於己之事實者，就其事實有舉證之責，民
    事訴訟法第277條定有明文。本件上訴人提出背書欄有「乙
    ○○」簽名之系爭支票，主張被上訴人為背書人，被上訴人
    則否認該簽名為其所親簽，依上述法條規定意旨，自應由上
    訴人負證明該簽名為真正之責（最高法院76年度台上字第
    1881號判決參照）。
四、經查，上訴人主張系爭支票係由訴外人葉月蓮背書交付，葉
    月蓮並告知另背書人「乙○○」之住處，始查知被上訴人即
    為系爭支票之背書人等情。惟證人葉月蓮則到庭證稱：「（
    支票後面的背書是否你背書的？）是我背書的，是我作精油
    薰香療法業務時，我朋友丁瑞欽跟公司進貨，原本是要付現
    金的，但是他沒有現金，所以用支票跟我調現金，我拿支票
    跟原告（即上訴人）調現金」、「我拿到支票時，就已經有
    被告（即被上訴人）的背書，被告沒有在我面前簽名」、「
    丁瑞欽有說（乙○○）是他的朋友。丁瑞欽現在我也找不到
    人了」、「（有無提供被告的資料給原告？）沒有」等語（
    原審卷第27至29頁），足見系爭支票係由訴外人丁瑞欽交付
    轉讓予證人葉月蓮，證人葉月蓮再背書轉讓予上訴人，至系
    爭支票另一背書人「乙○○」，與證人葉月蓮並不相識，亦
    非直接前後手，證人葉月蓮亦未親見「乙○○」者之背書或
    提供「乙○○」之住址或年籍資料予上訴人，是上訴人稱係
    證人葉月蓮告知背書人「乙○○」即係被上訴人云云，即難
    採信。至證人葉月蓮雖證稱丁瑞欽曾告知「乙○○」為其朋
    友云云，惟其所為證詞，既係聽聞他人傳述，而非親身見聞
    ，已難遽為有利於上訴人主張之認定，至證人丁瑞欽經本院
    傳喚未到，自不能推論被上訴人即為背書人。再參酌上訴人
    訴訟代理人於原審陳稱：「（被告之資料）是聲請假扣押時
    才查到的，新竹市只有一個乙○○」、「（如何確定是新竹
    市的乙○○）是原告提供的」（原審卷第29頁）；上訴人於
    本院亦稱：「新竹市只有一個乙○○，我想臺灣也只有一個
    乙○○」（本院卷第46頁）等語，顯見上訴人僅係因被上訴
    人居住新竹市，且與背書人同姓名，遂未經查證遽而提起本
    件訴訟，其主張被上訴人即為系爭支票之背書人，顯難成立
    。
五、又原審亦經調閱被上訴人所親簽之郵局儲金人紀要、新竹國
    際商業銀行印鑑卡、印鑑證明登記申請書等資料，與系爭支
    票上「乙○○」之簽名筆跡以肉眼辨識，認二者筆跡特徵並
    不相符，本院亦向新竹市香山戶政事務所調閱被上訴人親簽
    之印鑑登記申請書與系爭支票背書比對，認系爭支票上「乙
    ○○」之簽名較為潦草，而被上訴人所親簽之上開資料上「
    乙○○」簽名較為工整；且「楊」字的「易」字邊，系爭支
    票上的簽名之筆跡具連貫性，與被上訴人所親簽之資料均係
    一筆一劃書寫之特性不同；另「至」字的「土」部分、「誠
    」字的「言」及「成」部分，書寫特徵、運筆、起筆、落筆
    等書寫習慣均顯不相同，難認系爭支票「乙○○」之背書係
    被上訴人所書寫，是上訴人雖聲請本院再調閱被上訴人於郵
    局之92年度儲金存款單及新竹國際商業銀行92年度存款單後
    與系爭支票同送鑑定，惟本院既認系爭支票背書之「乙○○
    」簽名與被上訴人所親簽之前開資料筆跡顯不相符，且上訴
    人復未能提出任何證據足資認定系爭支票上背書係被上訴人
    所為，所為指述又全憑一己之臆測，是自無另行鑑定筆跡之
    必要，併此敘明。
六、綜上所述，本件上訴人無法證明被上訴人為系爭支票之背書
    人，其依據票據之法律關係請求被上訴人給付系爭支票票款
    及法定遲延利息，即屬無據，不應准許。原審判決駁回上訴
    人之起訴，核無不合，上訴意旨指摘原判決不當，求予廢棄
    改判，為無理由，應予駁回其上訴。
七、本件判決之基礎已臻明確，兩造其餘攻擊防禦方法及舉證，
    經審酌結果，核與判決不生影響，毋庸一一論列，併此敘明
    。
據上論結，本件為上訴無理由，依民事訴訟法第436之1第3項、
第449條第1項、第78條，判決如主文。
中　　華　　民　　國　　94　　年　　7　　月　　29 　　日
                  民事第二庭    審判長法　官　楊明箴
                                      法  官  高敏俐
                                      法  官  林惠君
以上正本係照原本作成。
不得上訴。
中　　華　　民　　國　　94　　年　　7　　月　　29 　　日
                                      書記官　許麗汝
